【裁判字號】    99,交上易,243
【裁判日期】    991007
【裁判案由】    過失傷害
【裁判全文】
臺灣高等法院刑事判決               99年度交上易字第243號
  上  訴  人  臺灣板橋地方法院檢察署檢察官
  被      告  甲○○
  選任辯護人  蔡樹基律師
上列上訴人因過失傷害案件，不服臺灣板橋地方法院99年度交簡
上字第98號，中華民國 99年7月13日第一審判決（起訴案號：臺
灣板橋地方法院檢察署 98年度偵字第28410號），提起上訴，本
院判決如下：
    主  文
上訴駁回。
    理  由
一、聲請簡易判決處刑意旨略以：被告甲○○於民國（下同）98
    年2月13日14時許，騎乘腳踏車，沿臺北縣板橋市○○路176
    巷行駛，於同日 14時30分許，行經臺北縣板橋市○○路176
    巷21號前交岔路口時，本應注意車前狀況，並隨時採取必要
    之安全措施，以避免危險之發生，而依當時之情形，並無不
    能注意之情形，適有乙○○騎乘腳踏車由右側巷子欲左轉至
    臺北縣板橋市○○路 176巷因而行經該路口，甲○○竟疏未
    注意而與之擦撞，致乙○○人車倒地，受有頭部創傷、左臀
    挫傷、頭部及下背部多處挫傷等傷害，因認被告甲○○涉犯
    刑法第284條第1項前段之過失傷害罪嫌云云。
二、按犯罪事實應依證據認定之，無證據不得認定犯罪事實；又
    不能證明被告犯罪者，應諭知無罪之判決，刑事訴訟法第15
    4條第2項、第301條第1項分別定有明文。而所謂認定犯罪事
    實之證據，係指足以認定被告確有犯罪行為之積極證據而言
    ，該項證據自須適合於被告犯罪事實之認定，始得採為斷罪
    資料，如未能發現相當證據，或證據不足以證明，自不能以
    推測或擬制之方法，以為裁判之基礎（參照最高法院40年台
    上字第86號、76年台上字第4986號判例意旨）。另按告訴人
    之告訴，係以使被告受刑事追訴為目的，其指訴是否與事實
    相符，仍應調查其他證據，以資審認，即須藉由補強證據之
    存在，以增強或擔保告訴人陳述之證明力，必被害人所述被
    害情形，無瑕疵可擊，且就其他方面調查，又與事實相符，
    始足據為有罪判決之基礎（參照最高法院87年度台上字第21
    76號、81年度台上字第3539號判決意旨）。
三、查公訴意旨據以認被告甲○○涉犯上揭過失傷害罪嫌，無非
    係依告訴人乙○○之指訴、告訴人乙○○所提出亞東紀念醫
    院98年 2月13日出具之診斷證明書、道路交通事故現場圖、
    道路交通事故調查報告表及道路交通事故照片等為其主要論
    據。訊據被告甲○○供承有於上開時間，騎乘腳踏車而於行
    經上開交岔路口時，與告訴人乙○○所騎乘之腳踏車發生擦
    撞，告訴人乙○○因而人車倒地，並受有上述傷害等事實，
    惟堅詞否認涉有過失傷害之犯行，辯稱：當時伊是沿著忠孝
    路176巷直行併靠右走，而乙○○突然自伊右側巷子口駛出
    左轉進入伊行向的巷子，是乙○○偏左行駛，且沒有注意左
    右來車，才發生本件事故，伊並沒有過失云云。
四、經查：
(一)本件事故發生後，被告及告訴人乙○○均已移動現場倒地之
    腳踏車，告訴人乙○○並已前往亞東紀念醫院就醫，承辦警
    員莊政裕所製作之道路交通事故現場圖乃係事後依據雙方之
    陳述而成，此據證人莊政裕於原審法院審理時證述明確，且
    有該現場圖上之記載可參，則本件並無實際發生時之事故現
    場圖可參，合先敘明。而本件告訴人乙○○就其所騎乘之腳
    踏車，如何於上開時地遭被告所騎乘之腳踏車撞擊，因而人
    車倒地，其並受有上述傷害等情，雖於偵查中及原審法院審
    理時一再指述當時其所騎乘之機車已完成轉彎，而於直行時
    遭自對向車道駛來之被告撞擊所致（見偵查卷第23、28頁、
    原審卷第48、49頁），並提出其所繪製之現場圖附卷供參（
    見偵查卷第29頁），惟此為被告所否認，而依證人即於案發
    現場適目擊事故經過之巫志強於原審法院審理時證稱：伊有
    見過甲○○，但不認識他。98年2月13日下午2時30分許，伊
    在家門口（板橋市○○路 176巷21號）外面抽菸，看到甲○
    ○與乙○○的腳踏車相撞，伊有畫一張現場圖（庭呈後附於
    原審卷第56頁）。當時他們兩車撞到，乙○○坐在地上，她
    跟伊說她尿失禁，伊叫她等救護車、等警察。撞擊的位置就
    是伊圖上畫的位置，那邊停了一部發財車，逆向停在路邊，
    所以常常發生車禍， 1個月2、3次，我們有反應過。當時乙
    ○○的腳踏車提早左轉，所以才會撞在一起，那裡常常發生
    車禍。違規的發財車是停在偵查卷第16頁照片白色板子（即
    忠孝路 176巷23號）的位置，乙○○是從偵查卷第16頁下方
    照片巷弄（即忠孝路176巷23號對面之巷弄）往上騎左轉，
    伊當時就在21號的門口前。... 車禍就在伊面前發生，車禍
    發生前伊看到乙○○從巷子騎出來，乙○○從小巷道要左轉
    ，甲○○要直走，兩車就輕微碰到，甲○○的前車輪撞到乙
    ○○車子的前輪，甲○○的車輪有變形。當時雙方腳踏車車
    速都很慢，因為巷子很小。輪胎會扭曲可能是腳踏車輪胎很
    小，撞到就會扭曲云云（見原審卷第45頁背面至第47頁），
    並提出其所繪製之現場圖附卷供參（見原審卷第56頁），證
    人巫志強事發當時，其適站立於事故現場之對面，實際目睹
    本件事故之發生，其已明確證稱案發當時告訴人乙○○是自
    被告右方之巷子駛出欲左轉至被告行向之巷道時，因路口有
    違規停放一輛發財車，告訴人乙○○因而左轉時偏左行駛，
    始與直行於該忠孝路 176巷並靠右行駛之被告腳踏車發生擦
    撞肇致事故，此證人即前往處理本件交通事故之警員莊政裕
    於原審法院審理時證稱：伊到現場時有貨車停在偵查卷第16
    頁照片上方白色板子的地方，但照相時貨車已經開走云云，
    足資佐證人巫志強上揭於原審法院審理時所述當時肇事路段
    之交岔路口路旁因停放一輛發財車致告訴人乙○○騎乘之腳
    踏車從巷道駛出左轉時偏左行駛，尚非無據，而堪採信。而
    若依告訴人乙○○所繪製之事故現場圖，其騎乘腳踏車由小
    巷弄駛出欲左轉時，係直行至對向路側再行左轉，惟依上所
    述，該處適停放一輛小貨車，而依證人巫志強於原審法院審
    理時證稱：發財車占了一半的路云云（見原審卷第47頁正面
    ），則告訴人乙○○騎乘之腳踏車又如何能依其所繪製之現
    場圖上之路線左轉，是告訴人乙○○所稱當時係直行至對向
    路側完成左轉進入巷道內，而遭「對向」車道偏左行駛之被
    告騎乘之腳踏車撞擊等情，自難憑採。而被告所辯當時係告
    訴人乙○○突自其行向右側巷子駛出欲左轉時卻偏左行駛，
    雙方始因而發生擦撞云云，應屬事實，而堪採信。
(二)公訴人雖認被告有疏未注意車前狀況之過失等情，然公訴人
    所提出之證據僅足證明被告與告訴人乙○○有於上開時地發
    生擦撞之事故，並無其他補強證據可資證明被告究有如何疏
    未注意車前狀況之過失，而本件事發地點係在交叉路口，被
    告當時騎乘腳踏車沿該忠孝路 176巷右側直行，而告訴人乙
    ○○騎乘之腳踏車自巷弄駛出欲左轉該 176巷時，理應於該
    交岔路口注意當時該 176巷左右來車之動態，詎告訴人乙○
    ○竟疏未注意及此，逕自巷弄駛出，復偏左行駛，致與靠右
    直行由被告騎乘之腳踏車相擦撞，肇致本件事故，顯係本件
    事故發生之原因，而查事發當時，被告騎乘之腳踏車已駛近
    該交岔路口，茲告訴人乙○○騎乘之腳踏車突自路口駛出並
    偏左行駛，被告因而不及反應，實無有何應注意而疏於注意
    之可言，自難令被告就本件事故之發生應受何過失責任。
五、綜前諸情參互以析，公訴人雖依告訴人乙○○之指述據以認
    定被告就本件車禍之發生涉有過失傷害犯行之證據，然經核
    諸告訴人乙○○所為之證述既有如上之瑕疵，另卷附告訴人
    受有上述診斷證明書亦僅能證明雙方曾發生車禍及告訴人受
    有傷害之事實，惟對於被告是否有應注意且得注意之情況下
    ，疏未注意車前狀況因而撞擊告訴人乙○○，對告訴人乙○
    ○所受傷害具有過失之重要爭點，並無法有何積極證據可資
    證明，從而被告所辯就本件車禍之發生並無何過失云云，應
    堪採信。被告犯行尚屬不能證明，原審因而以不能證明被告
    犯罪，而為被告無罪之諭知，經核並無不合，檢察官依告訴
    人請求提起本件上訴，上訴意旨略以被告行至該交岔路口，
    疏未注意車前狀況，就本件車禍之發生自有過失云云，惟此
    依上所述，尚難認有理由，應予駁回。
據上論斷，應依刑事訴訟法第368條，判決如主文。
本案經檢察官沈世箴到庭執行職務。
中    華    民    國    99    年    10    月    7    日
                  刑事第八庭審判長法  官  張傳栗
                                  法  官  黃斯偉
                                  法  官  劉嶽承
以上正本證明與原本無異。
不得上訴。
                                  書記官  鄒賢英
中    華    民    國    99    年    10    月    7    日

司法院資訊處製作；財團法人民間司法改革基金會備份。
